【裁判字號】    99,訴,1668
【裁判日期】    991130
【裁判案由】    搶奪等
【裁判全文】
臺灣高雄地方法院刑事判決              99年度訴字第1668號
公  訴  人  臺灣高雄地方法院檢察署檢察官
被      告  林忠誼
上列被告因搶奪等案件，經檢察官提起公訴（99年度偵字第3052
3 、24320 號），被告於本院準備程式進行中，就被訴事實為有
罪之陳述，經本院告知簡式審判程式意旨，並聽取公訴人及被告
之意見後，合議庭裁定由受命法官進行簡式審判程式審理，本院
判決如下：
    主  文
林忠誼犯如附表所示之罪，均累犯，各處如附表所示之刑，應執
行有期徒刑年。
    事  實
一、林忠誼前因竊盜、搶奪、強盜，分別經法院判處有期徒刑3
    月、1 年6 月、7 年6 月確定，經定應執行有期徒刑及減刑
    後，應執行有期徒刑8 年2 月，於98年3 月20日假釋出監，
    於99年1 月1 日假釋期滿未經撤銷假釋，有期徒刑視為執行
    完畢。
二、林忠誼與真實姓名、年籍不詳，綽號「志成」之成年男子，
    共同基於意圖為自己不法所有之竊盜、搶奪犯意聯絡，於民
    國99年7 月8 日至99年7 月20日間，於附表編號1 至4 所示
    之時間、地點，分別為附表編號1 至4 所示之竊盜、搶奪犯
    行。林忠誼另基於意圖為自己不法所有之搶奪及傷害之犯意
    ，於附表編號5 所示之時間、地點，為所示之搶奪犯行，並
    使楊于萱所騎乘之機車因而倒地，致陳毅菁受有右手、右腳
    、右腰部之傷害；楊于萱受有右手、左右腳、左食指之傷害
    。嗣經警循線查獲。
三、案經高雄縣政府警察局鳳山報告及陳毅菁、楊于萱訴由高雄
    市政府警察局三民第一分局報告台灣高雄地方法院檢察署檢
    察官偵查起訴。
    理  由
一、本件被告林忠誼所犯係死刑、無期徒刑、最輕本刑為3 年以
    上有期徒刑以外之罪，其於準備程式中就被訴事實為有罪之
    陳述，經法官告知簡式審判程式之旨，並聽取公訴人、被告
    之意見後，認為適宜進行簡式審判程式，依刑事訴訟法第27
    3 條之1 第1 項規定，裁定進行簡式審判程式，是本件之證
    據調查，依刑事訴訟法第273 條之2 規定，不受同法第159
    條第1 項、第161 條之2 、第161 條之3 、第163 條之1 及
    第164 條至第170 條規定之限制，合先敘明。
二、上揭事實，業據被告林忠誼於本院審理時坦承不諱，核與證
    人林嘉玲、張氏賢、徐華成、李麗梅、陳毅菁、楊于萱、吳
    鴻銘於警訊中證述之情節相符，並有扣押物品目錄表2 份、
    贓物認領保管單1 份、相片120 張、內政部警政署刑事警察
    局刑紋字第0990122616號鑑定書1 紙等件在卷足憑，堪信被
    告之自白與事實相符。又附表編號3 部分雖檢察官起訴者為
    被告獨立所為，惟被告竊取4222-TE 號車牌後，不但掛在自
    小客車上搭載「志成」前往搶奪（附表編號4 部分），且該
    車牌嗣後亦由「志成」取走（鳳山分局警卷第6 頁），是此
    部分應係被告與「志成」共同為之，附此敘明。綜上所述，
    本案事證明確，被告犯行洵堪認定，應予依法論科。
三、核被告林忠誼就附表編號1 、3 所為，均係犯刑法第320 條
    第1 項之竊盜罪，就附表編號2 、4 所示，均係犯刑法第32
    5 條第1 項之搶奪罪，就附表編號5 所為係犯刑法第277 條
    第1 項之傷害罪及同法第325 條第1 項之搶奪罪。被告與該
    真實姓名、年籍不詳，綽號「志成」之成年男子2 人間就附
    表編號1 、3 之竊盜犯行及編號2 、4 之搶奪犯行，有犯意
    聯絡及行為分擔，為共同正犯。被告就附表編號5 係以1 行
    為同時觸犯上開傷害及搶奪2 罪名，為想像競合犯，應依刑
    法第55條之規定，從一情節較重之搶奪罪處斷。被告所犯如
    附表所示犯行間，客觀上彼此可分，且侵害不同之被害人財
    產或身體法益，所犯為數罪，應分論併罰。又被告前因竊盜
    、搶奪、強盜，分別經法院判處有期徒刑3 月、1 年6 月、
    7 年6 月確定，經定應執行有期徒刑及減刑後，應執行有期
    徒刑8 年2 月，於98年3 月20日假釋出監，於99年1 月1 日
    假釋期滿未經撤銷假釋，有期徒刑視為執行完畢，此有臺灣
    高等法院被告前案紀錄表可按，被告於有期徒刑之執行完畢
    後，5 年內故意再犯有期徒刑以上之本罪，為累犯，應依刑
    法第47條第1 項之規定，加重其刑。爰審酌被告前因竊盜、
    搶奪、強盜案件於98年間出獄，素行非佳，且於99年7 月8
    日至99年8 月5 日之期間，陸續犯下如附表所示之竊盜、搶
    奪、傷害犯行（共5 次），顯然不知悛悔警惕，且除造成被
    害人財產上損害外，亦嚴重危害社會治安，再兼衡酌被告犯
    後均坦承全部犯行、犯罪後態度尚稱良好等一切情狀，各量
    處如附表所示之刑，並定其等應執行之刑，以示懲儆。
四、再者，檢察官雖認被告有多次竊盜、搶奪犯行，顯有犯罪之
    習慣，請求宣告於刑之執行前令入勞動場所強制工作等語。
    惟查，保安處分係針對受處分人將來之危險性所為之處置，
    以達教化，治療之目的，為刑罰之補充制度。我國現行刑法
    採刑罰與保安處分雙軌制，係在維持行為責任之刑罰原則下
    ，為協助行為人再社會化之功能，以及改善行為人潛在之危
    險性格，期能達成根治犯罪原因、預防犯罪之特別目的。是
    保安處分中之強制工作，旨在對嚴重職業性犯罪及欠缺正確
    工作觀念或無正常工作因而犯罪者，強制其從事勞動，學習
    一技之長及正確之謀生觀念，使其日後重返社會，能適應社
    會生活。然本案被告原本職業為工人，曾擔任過油漆、貨運
    、及鋁門窗等工作等情，業據被告供承在卷，是被告尚非無
    正常工作者。且被告本次雖共犯5 罪，然本院所定之應執行
    刑非輕，本件宣告及定應執行之刑亦無法易科罰金，非短期
    之刑，並無積極證據證明徒刑之執行對被告全無矯治之效果
    ，本院認尚無宣告強制工作之必要，以符合罪責比例原則，
    附此敘明。
五、據上論斷，應依刑事訴訟法第273 條之1 第1 項、第299 條
    第1 項前段，刑法第28條、第277 條第1 項、第320 條第1
    項、第325 條第1 項、第47條第1 項、第55條、第51條第5
    款，刑法施行法第1 條之1 ，判決如主文。
本案經檢察官吳明駿到庭執行職務。
中    華    民    國    99    年    11    月    30    日
                  刑事第十九庭  法  官  黃宣撫
以上正本證明與原本無異。
如不服本判決應於收受本判決後10日內向本院提出上訴書狀，並
應敘述具體理由，如未敘述上訴理由者，應於上訴期間屆滿後20
日內補提理由書狀於本院（均須按他造當事人之人數附繕本）「
切勿逕送上級法院」。
中    華    民    國    99    年    12    月    1     日
                                書記官  葉正昭
附錄本案論罪科刑法條：
中華民國刑法第277條
（普通傷害罪）
傷害人之身體或健康者，處3 年以下有期徒刑、拘役或1 千元以
下罰金。
犯前項之罪因而致人於死者，處無期徒刑或7 年以上有期徒刑；
致重傷者，處3 年以上10年以下有期徒刑。
中華民國刑法第320條
（普通竊盜罪、竊佔罪）
意圖為自己或第三人不法之所有，而竊取他人之動產者，為竊盜
罪，處5 年以下有期徒刑、拘役或5 百元以下罰金。
意圖為自己或第三人不法之利益，而竊佔他人之不動產者，依前
項之規定處斷。
前二項之未遂犯罰之。
中華民國刑法第325條
（普通搶奪罪）
意圖為自己或第三人不法之所有，而搶奪他人之動產者，處6 月
以上5 年以下有期徒刑。
因而致人於死者，處無期徒刑或7 年以上有期徒刑，致重傷者，
處3 年以上10年以下有期徒刑。
第 1 項之未遂犯罰之。
附表：
┌─┬───┬─────┬────────────┬──────┐
│編│行為人│行為時間、│    犯 罪 手 段         │宣告刑及保安│
│號│      │地點      │                        │處分        │
├─┼───┼─────┼────────────┼──────┤
│1 │林忠誼│99年7 月8 │由林忠誼駕駛租來之車號04│林忠誼共同犯│
│  │、綽號│日2時40 分│86-VV 號自小客車搭載「志│竊盜罪，累犯│
│  │「志成│許，於高雄│成」，於左列時、地，由「│，處有期徒刑│
│  │」之男│縣大寮鄉過│志成」下手竊取在該處林嘉│伍月。      │
│  │子    │溪路與光明│鈴所有之車牌號碼8225-UP │            │
│  │      │路口。    │自小客車車牌2 面得手，隨│            │
│  │      │          │後懸掛於上開租來之自小客│            │
│  │      │          │車上。                  │            │
├─┼───┼─────┼────────────┼──────┤
│2 │林忠誼│99年7 月8 │由林忠誼駕駛上開編號1 已│林忠誼共同犯│
│  │、綽號│日3時50 分│換過車牌之自小客車搭載「│搶奪罪，累犯│
│  │「志成│許，於高雄│志成」，由「志成」下車徒│，處有期徒刑│
│  │」之男│縣鳳山市南│手搶奪張氏賢之皮包1 只（│拾月。      │
│  │子    │華一路與甲│內有現金新臺幣（下同）15│            │
│  │      │智路口。  │,000元、居留證、健保卡、│            │
│  │      │          │機車行照等物），得手後坐│            │
│  │      │          │上林忠誼所駕駛之上開車輛│            │
│  │      │          │逃逸。                  │            │
├─┼───┼─────┼────────────┼──────┤
│3 │林忠誼│99年7 月19│由林忠誼駕駛租來之車號08│林忠誼共同犯│
│  │      │日22時許，│36-JJ 號自小客車，於左列│竊盜罪，累犯│
│  │      │於台南縣仁│列時、地，由林忠誼下手竊│，處有期徒刑│
│  │      │德鄉○○路│取徐華成所有之車牌號碼42│伍月。      │
│  │      │1 段58號之│22-TE 自小客車車牌2 面得│            │
│  │      │5 處。    │手後，隨後懸掛於上開租來│            │
│  │      │          │之自小客車上。          │            │
├─┼───┼─────┼────────────┼──────┤
│ 4│林忠誼│99年7 月20│由林忠誼駕駛上開編號3 已│林忠誼共同犯│
│  │、綽號│日20時30分│換過車牌之自小客車搭載「│搶奪罪，累犯│
│  │「志成│許，於高雄│志成」，由在乘客座之「志│，處有期徒刑│
│  │」之男│縣鳳山市鳳│成」徒手搶奪騎車行經該處│拾月。      │
│  │子    │甲路與鳳甲│停等紅燈之李麗梅背包1 只│            │
│  │      │二街口。  │（內有現金300 元、身分證│            │
│  │      │          │、駕照、行照、健保卡、富│            │
│  │      │          │邦及聯邦銀行信用卡各1 張│            │
│  │      │          │、行動電話1 支等物）得手│            │
│  │      │          │。                      │            │
├─┼───┼─────┼────────────┼──────┤
│ 5│林忠誼│99年8 月5 │由林忠誼駕駛租來之車號01│林忠誼犯搶奪│
│  │      │日3時20 分│53-VV 號自小客車，於左列│罪，累犯，處│
│  │      │許，於高雄│時、地，趁在該處陳毅菁乘│有期徒刑拾月│
│  │      │市三民區建│坐於楊于萱所騎乘之車號TP│。          │
│  │      │國路56號前│8-682 號輕型機車後座，不│            │
│  │      │。        │及防範之際，基於傷害及搶│            │
│  │      │          │奪之犯意，徒手搶奪陳毅菁│            │
│  │      │          │所有之白色手提袋1 只（內│            │
│  │      │          │有現金3,000 元、台新銀行│            │
│  │      │          │信用卡、新光銀行及元大銀│            │
│  │      │          │行提款卡、身分證、健保卡│            │
│  │      │          │、重型機車駕駛執照、皮夾│            │
│  │      │          │、眼鏡1 付、手機2 支、黃│            │
│  │      │          │金項鍊1 條等物）得手，並│            │
│  │      │          │使楊于萱所騎乘之機車因而│            │
│  │      │          │倒地，致陳毅菁受有右手、│            │
│  │      │          │右腳、右腰部之傷害；楊于│            │
│  │      │          │萱受有右手、左右腳、左食│            │
│  │      │          │指之傷害。              │            │
└─┴───┴─────┴────────────┴──────┘

司法院資訊處製作；財團法人民間司法改革基金會備份。
